高雄高等行政法院裁定
　　　　　　　　　　　　　　　　　　 96年度訴字第00260號
原　　　告　甲○○
訴訟代理人　丁○○
被　　　告　台南縣永康市公所
代　表　人　乙○○　○○
訴訟代理人　丙○○
上列當事人間有關土地事務事件，原告不服台南縣政府中華民國
96 年2月16日府行法字第0960040152號訴願決定，提起行政訴訟
。本院裁定如下：
    主  文
原告之訴駁回。
訴訟費用由原告負擔。
    理  由
一、按「人民因中央或地方機關對其依法申請之案件，予以駁回
    ，認為其權利或法律上利益受違法損害者，經依訴願程序後
    ，得向高等行政法院提起請求該機關應為行政處分或為特定
    內容之行政處分之訴訟。」為行政訴訟法第5條第2項所明定
    。又必須人民就其請求事項，係依法有申請權者，始得於行
    政機關予以否准後，依行政訴訟法第5條第2項規定提起課予
    義務訴訟，否則其起訴亦應認不備要件，行政法院應依行政
    訴訟法第107條第1項第10款後段規定裁定駁回之。次按「都
    市計畫經發布實施後，不得隨時任意變更。但擬定計畫之機
    關每3年內或5年內至少應通盤檢討一次，依據發展情況，並
    參考人民建議作必要之變更。對於非必要之公共設施用地，
    應變更其使用。」都市計畫法第26條第1項定有明文。另「
    都市計畫之個別變更，與都市計畫之擬定、發布及擬定計畫
    機關依規定5年定期通盤檢討所作必要之變更（都市計畫法
    第26條參照），並非直接限制一定區域內人民之權益或增加
    其負擔者，有所不同。」（司法院釋字第156號解釋理由書
    參照）則擬定都市計畫機關依規定於5年內為定期通盤檢討
    所作必要之變更，尚非可認係行政處分。又人民對於都市計
    畫通盤檢討所為意見表示，其性質僅係「建議事項」，而非
    「依法申請事項」，此觀之前開規定文字亦明。是擬定都市
    計畫機關於依都市計畫法第26條規定，為都市計畫通盤檢討
    時，參考人民之建議後，未作成如人民建議之變更都市計畫
    決定，自亦無從認係否准之行政處分。
二、本件原告起訴意旨略以：原告為台南縣永康市○○段516、
    574及575地號土地之所有人，前揭土地於民國（下同）71年
    5月26日被公告列為學校用地之分區使用限制，迄今尚未解
    除。惟該公告距今已有25年之久，政府未有任何興建學校之
    計畫，雖於90年始規劃擬興建「台南縣五王國民中學」，並
    成立「台南縣五王國民中學籌備處」，於90年8月17日召開
    「建校第一期用地價購協調會議」，並通知原告到場，然因
    種種因素，該籌備會已於92年8月間解散而不存在；此外，
    目前臺灣人口初生率已為零成長，並無興建學校之必要，被
    告不能無限期長期剝奪人民私有土地之使用，原告乃於95年
    10月17日向被告申請撤銷台南縣永康市○○段516、574及57
    5地號土地編定為學校用地之分區使用限制，經被告於95年1
    0月24日以所都發字第0950039307號函復原告略以：「有關
    『變更永康六甲頂都市計畫（四分子地區）第3次通盤檢討
    案）』業於95年1月20日起發布實施，旨揭意見請於前述都
    市計畫辦理第4次通盤檢討公告徵求公民及團體意見時再提
    出。」等語，原告不服，提起訴願，亦遭訴願決定駁回，遂
    提起本件課予義務訴訟，聲明求為判決：（1）訴願決定及
    原處分（被告95年10月24日所都發字第0950039307號函）均
    撤銷；（2）被告應依原告之申請作成撤銷台南縣永康市○
    ○段575地號土地編定為學校用地之分區使用限制之行政處
    分等語。
三、經查，「永康六甲頂都市計畫（四分子地區）案」係由台南
    縣政府擬定，於67年10月5日發布實施，並於71、86年間分
    別辦理第1、2次通盤檢討，其間又於69、83及93年間先後辦
    理3次個案變更，嗣於94年間又辦理第3次通盤檢討，該次通
    盤檢討案變更內容，係為配合都市發展趨勢，就原有計畫中
    土地使用分區（住宅區、農業區、墓地等）與公共設施保留
    地（學校、公園等）於通盤檢討後，予以調整變更，以因應
    都市實際需要等情，此有「變更永康六甲頂都市計畫（四分
    子地區）第3次通盤檢討案說明書」附卷可稽。是揆諸前揭
    說明，台南縣政府94年間辦理之「變更永康六甲頂都市計畫
    （四分子地區）第3次通盤檢討案」為一具有綜合都市生活
    之經濟、交通、衛生、保安、國防、文教、康樂等重要設施
    之都市計畫，係屬擬定計畫之機關依據發展情況，並參考人
    民建議所作必要之變更，而屬都市計畫法第26條所規定擬定
    計畫之機關每5年所為之定期通盤檢討，應堪認定。查原告
    於95年10月17日向被告提出申請書，請求撤銷台南縣永康市
    ○○段516、574及575地號土地編定為學校用地之分區使用
    限制，核其所陳，為人民對於都市計畫通盤檢討所為意見表
    示，係屬對於行政興革之建議或行政上權益之維護所為之陳
    情，核其性質僅係「建議事項」，而非「依法申請事項」，
    揆諸前揭說明，被告上開95年10月24日所都發字第09500393
    07號函雖未予採取，並敘述前揭都市計畫第3次通盤檢討案
    已於95年1月20日起發布實施，原告上開申請意見請於前述
    都市計畫辦理第4次通盤檢討公告徵求公民及團體意見時再
    提出等語，核屬觀念通知之性質，自無從認被告所為係否准
    原告上開申請之行政處分，原告自不得提起行政訴訟法第5
    條第2項之課予義務訴訟，從而原告遽向本院提起課予義務
    訴訟，為不備起訴要件，顯非適法，應予駁回。
四、綜上所述，前揭「變更永康六甲頂都市計畫（四分子地區第
    3次通盤檢討案）」，為都市計畫法第26條所規範之定期通
    盤檢討，原告於95年10月17日向被告申請請求撤銷台南縣永
    康市○○段516、574及575地號土地編定為學校用地之分區
    使用限制乙節，係屬對於行政興革之建議或行政上權益之維
    護所為之陳情，核其性質僅係「建議事項」，而非「依法申
    請事項」，被告所為並非否准原告上開申請之行政處分，原
    告自不得提起行政訴訟法第5條第2項之課予義務訴訟，原告
    向本院提起課予義務訴訟，為不備起訴要件，並非合法，應
    以裁定駁回之。訴願決定從程序上駁回原告之訴願，理由雖
    有不同，但結論並無不同，仍應予以維持。
五、另原告以備位聲明求為判決被告應作成徵收台南縣永康市○
    ○段575地號土地之行政處分部分，因為無理由，故由本院
    另以判決駁回之，附此說明。
六、依行政訴訟法第107條第1項第10款、第104條、民事訴訟法
    第95條、第78條，裁定如主文。
中　　華　　民　　國　　96　　年　  11　　月　 13  　 日
                  第三庭審判長法  官　邱政強
                              法  官　李協明
                              法  官  詹日賢
以上正本係照原本作成。
如不服本裁定，應於裁定送達後10日內以書狀敘明理由，經本院
向最高行政法院提出抗告（須按對造人數附具繕本）。
中　　華　　民　　國　　96　　年　  11　　月　 13  　 日
　　　　　　　　　　　　　　　書記官  林幸怡
